【裁判字號】    92,交簡上,128
【裁判日期】    921126
【裁判案由】    過失致死
【裁判全文】
臺灣高雄地方法院刑事判決                      九十二年度交簡上字第一二八號
    上  訴  人  臺灣高雄地方法院檢察署檢察官
    上  訴  人  乙○○
    即  被  告
右列上訴人因被告過失致死案件，不服本院交通法庭九十二年八月二十八日九十二年
度交簡字第九三一號刑事簡易判決（聲請簡易判決處刑案號：臺灣高雄地方法院檢察
署九十二年度偵字第六一七六號）提起上訴，本院認不得簡易判決處刑，改依通常程
序為第一審之審判，本院判決如左：
    主  文
原判決撤銷。
乙○○因過失致人於死，處有期徒刑捌月。
其餘上訴駁回。
    事  實
一、乙○○於民國九十二年一月十四日十七時六分許，騎乘車牌號碼ＶＸＥ─二七○
    號機車一部，沿高雄縣鳳山市○○路二一九巷由南向北方向行駛，至國泰路一段
    交岔路口時，本應注意機車行駛之車道，應依標誌或標線之規定，不得逆向行駛
    ，而依當時情形，天候晴、視距良好、路面乾燥、無缺陷，在客觀上無不能注意
    之情形，詎乙○○竟疏未注意，貿然左轉並逆向行駛進入國泰路一段慢車道，適
    有簡龍坤騎乘車牌號碼ＱＡ八─一一一號機車一部，沿國泰路由西向東方向行駛
    至該處時，亦疏未注意駕駛人於飲酒後，酒精濃度超過標準者不得駕車之規定，
    仍於飲酒後駕駛上揭機車上路（經抽血檢驗其呼氣酒精濃度達每公升一點一一毫
    克），且未注意車前狀況，並隨時採取必要之安全措施，雙方因而發生擦撞，致
    簡龍坤人車倒地，並受有頭部外傷、顱內出血等之傷害，雖經送醫急救，惟延至
    九十二年一月十七日一時三十二分許，因傷重不治死亡。而乙○○於肇事後，於
    現場等候員警處理，並對前往處理之警員郭宏明坦承係伊肇事，並自願接受裁判
    。
二、案經台灣高雄地方法院檢察署檢察官據報相驗後自動檢舉偵辦。
    理  由
一、右揭事實，業據上訴人即被告乙○○於警訊、偵查及本院審理中均坦白承認，核
    與被害人簡龍坤之家屬簡隆樹及簡惠美分別於警訊、偵查及本院審理中指訴被害
    人確因本件車禍死亡等情相符，並有高雄縣政府警察局道路交通事故調查報告表
    及現場圖、血液中酒精濃度檢驗報告各一份、案發現場照片十七張在卷可憑，而
    被害人確因本件車禍導致頭部外傷及顱內出血死亡等情，亦經台灣高雄地方法院
    檢察署檢察官督同法醫師相驗明確，並製有勘驗筆錄、台灣高雄地方法院檢察署
    相驗屍體證明書及驗斷書各一份在卷可稽。查機車行駛之車道，應依標誌或標線
    之規定，不得逆向行駛，道路交通管理處罰條例第四十五條第一款及道路交通安
    全規則第九十九條分別定有明文，本件被告駕駛上揭機車未依遵行方向行駛，逆
    向行駛於機車道上，因而與被害人所駕駛機車擦撞，並導致被害人死亡，被告應
    負過失之責任甚明，且其過失駕車行為與被害人之死亡結果間，亦具有相當因果
    關係，雖被害人於飲酒後仍駕駛機車上路，且未注意車前狀況因而發生本件車禍
    ，可認與有過失，惟並無解於被告上揭過失致人於死犯行之成立。綜上所述，被
    告之自白與事實相符，本案事證明確，其有右揭過失致人於死之犯行，應堪認定
    。
二、核被告所為，係犯刑法第二百七十六條第一項之過失致人於死罪。被告於本案肇
    事後，雖未親自報警，惟於警察機關尚未知悉犯罪人前，在現場等候，並向現場
    處理之警員坦承肇事並願接受裁判之事實，業經證人即到場處理警員郭宏明於本
    院審理中證述屬實，是被告合於刑法第六十二條前段所規定自首之要件，應依法
    減輕其刑。
三、本件原審以被告罪證明確，予以論罪科刑，並就量刑部分，審酌被告前科素行、
    過失情節、犯後坦認犯行、迄今尚未與被害人家屬達成和解且被害人就本案亦與
    有過失等情，而予被告量處有期徒刑六月，並得易科罰金，固非無見。惟本件檢
    察官循被害人家屬之請求而提起上訴，其上訴意旨認為原審量刑過輕，顯然輕縱
    等語，而被告上訴意旨則以原審量刑過重，並請求宣告緩刑等語，是本件檢察官
    及被告上訴意旨均係針對原審量刑部分，而本院審酌本件車禍之發生，主要係因
    被告逆向行駛所致，其應負較大過失責任，並因而導致被害人死亡此一無法彌補
    之嚴重後果，犯罪情節非輕，而本案從案發至今，將近十月餘，均無法與被害人
    家屬達成和解，被告於本院審理中審判長試行和解時，尚且供稱：伊僅能賠償四
    十萬元，反正伊已經老了，伊願意被關等語，足認被告並無與被害人家屬和解之
    誠意，本院綜合考量上情，認原審量處被告有期徒刑六月，並得易科罰金，尚嫌
    過輕，檢察官之上訴為有理由，自應由本院撤銷原判決，並量處被告如主文所示
    之刑，以資懲儆。而被告上訴意旨指摘原審量刑過重，請求撤銷改判等語，則無
    理由，應予駁回。
四、末查，檢察官聲請以簡易判決處刑之案件，經法院認為有第四百五十一條之一第
    四項但書之情形者，應適用通常訴訟程序審判之，刑事訴訟法第四百五十二條定
    有明文；且對於簡易判決之上訴，準用刑事訴訟法第三編第一章及第二章之規定
    ，管轄第二審之地方法院合議庭受理簡易判決上訴案件，應依通常程序審理。其
    認案件有刑事訴訟法第四百五十二條之情形者，應撤銷原判決，逕依通常程序為
    第一審判決，法院辦理刑事訴訟簡易程序案件應行注意事項第十四項亦並定有明
    文。本件經本院審理後，認被告所犯係過失致人於死罪，且應量處有期徒刑八月
    ，是本件應非得簡易判決處刑之案件，而有刑事訴訟法第四百五十一條之一第四
    項但書第四款之情形，故依前揭規定，應由本院合議庭逕依通常程序審理後，自
    為第一審判決，檢察官或被告如不服本判決，仍得於法定上訴期間內，向管轄之
    第二審法院提起上訴，附此敘明。
據上論斷，應依刑事訴訟法第四百五十五條之一第三項、第三百六十九條第一項前段
、第三百六十八條、第二百九十九條第一項前段，刑法第二百七十六條第一項、第六
十二條，罰金罰鍰提高標準條例第一條前段，判決如主文。
本案經檢察官甲○○到庭執行職務。
中      華      民      國      九十二    年    十一    月    二十六    日
                                    臺灣高雄地方法院交通法庭
                                            審判長法  官  李淑惠
                                                  法  官  黃呈熹
                                                  法  官  呂憲雄
右正本證明與原本無異。
不得上訴。
                                                書記官    羅宗賢
中    華    民    國      九十二      年      十二      月      二十八  日
附錄法條：
中華民國刑法第二百七十六條
(過失致死罪)
因過失致人於死者，處二年以下有期徒刑、拘役或二千元以下罰金。
從事業務之人，因業務上之過失犯前項之罪者，處五年以下有期徒刑或拘
役，得併科三千元以下罰金。


司法院資訊處製作；財團法人民間司法改革基金會備份。
